【裁判字號】    99,消債聲,2
【裁判日期】    990526
【裁判案由】    聲請免責
【裁判全文】
臺灣士林地方法院民事裁定             99年度消債聲字第2號
債  務  人  甲○○
代  理  人  郭至卓律師
上列當事人聲請免責事件，本院裁定如下：
    主  文
債務人甲○○應予免責。
    理  由
一、按法院為終止或終結清算程序之裁定確定後，除別有規定外
    ，應以裁定免除債務人之債務，消費者債務清理條例第132
    條定有明文。又法院裁定開始清算程序後，債務人有薪資、
    執行業務所得或其他固定收入，而普通債權人之分配總額低
    於債務人聲請清算前二年間，可處分所得扣除自己及依法應
    受其扶養者所必要生活費用之數額者，法院應為不免責之裁
    定，但債務人證明經普通債權人全體同意者，不在此限，復
    為同條例第133條所明定。另債務人有下列各款情形之一者
    ，法院應為不免責之裁定，但債務人證明經普通債權人全體
    同意者，不在此限：一、於七年內曾依破產法或本條例規定
    受免責；二、隱匿、毀損應屬清算財團之財產，或為其他不
    利於債權人之處分；三、捏造債務或承認不真實之債務；四
    、因浪費、賭博或其他投機行為，致財產顯然減少或負擔過
    重之債務，而生開始清算之原因；五、於清算聲請前一年內
    ，已有清算之原因，而隱瞞其事實，使他人與之為交易致生
    損害；六、明知已有清算原因之事實，非基於本人之義務，
    而以特別利於債權人中之一人或數人為目的，提供擔保或消
    滅債務；七、隱匿、毀棄、偽造或變造帳簿或其他會計文件
    之全部或一部，致其財產之狀況不真確；八、故意於財產及
    收入狀況說明書為不實之記載，或有其他故意違反本條例所
    定義務之行為，亦為同條例第134條所明定。
二、查債務人甲○○聲請清算事件，前經本院裁定開始並同時終
    止清算程序確定在案。嗣經本院函詢各全體無擔保債權人陳
    述意見，據覆略以債務人消費性質多非屬民生必需之奢侈性
    消費支出，而有因浪費致開始清算之情事，咸認債務人不應
    予以免責等語。
三、惟查，債務人於民國96年9 月起即因糖尿病及疑似梅尼爾氏
    症就診，自97年1 月起即無法工作迄今，於98年8 月復因「
    第五腰椎與第一薦椎間之神經管狹窄症」手術並以背架支撐
    脊椎保護治療（參本院97年消債清字第51號卷第152 、179
    、180 頁），其配偶周輝煌為照顧債務人及3 名未成年子女
    ，以節省看護支出，亦於98年8 月辭職，全戶5 人每月僅靠
    周輝煌勞保失業給付維持基本生活，債務人已無清償債務能
    力。
四、債務人全戶5 人，除其及配偶周輝煌外，尚有3 名未成年子
    女周俊睿、周軒鏞及周鼎紘。債務人自91年起，每月所領薪
    資均不足新臺幣（下同）2 萬元（參本院97年消債清字第51
    號卷第34、35頁，第63至71頁）；其配偶周輝煌於95年9 月
    前之每月收入約3 萬元，95年9 月後打零工之收入微簿且不
    固定，自97年1 月起之每月固定收入亦僅約2 萬元（參本院
    97 年 消債清字第51號卷第182 、184 頁），二人平均月收
    入僅約4 萬元，已不足支應債務人及其配偶以98年臺北縣最
    低生活費標準，及3 名未成年子女以財政部公告98年扶養免
    稅額計算之生活費及扶養費，合計4 萬2083元（10792 ×2
    ＋6833×3 ＝42083 ）。佐諸債務人長子周俊睿患有過動症
    ，須服藥控制（參本院97年消債清字第51號卷第89、189 頁
    ）；次子周軒鏞亦患有過動症，學習障礙並對藥物過敏，須
    經常就醫（參本院97年消債清字第51號卷第96、162 頁）；
    三子周鼎紘患有主動脈縮窄，除進行心導管手術外，尚須追
    蹤治療；債務人本身亦因糖尿病、梅尼爾氏症及第五腰椎與
    第一薦椎間之神經管狹窄症須支出相當醫療費用等情，均有
    診斷證明書及就醫單據等在卷可憑，核與債務人主張向債權
    人借貸及刷卡消費係供家庭必要開銷及子女學費、醫藥費之
    陳述相符，堪認為實在。
五、另據債權人所提信用卡消費明細所示，其消費地點多為大賣
    場、加油站及藥局等，難認非一般日常生活及供家人醫療所
    需之消費。縱有少數非民生必需之消費，情節亦屬輕微，而
    未能逕認其有浪費無度而致財產顯然減少或負擔過重之情事
    。此外，本件又查無債務人有消費者債務清理條例第133 條
    前段或第134 條各款所定之情事，依上說明，自應依上開規
    定裁定本件債務人免責，爰裁定如主文。
中    華    民    國    99    年    5     月    26    日
                  民事第二庭  法      官  絲鈺雲
上為正本係照原本作成。
如不服本裁定，應於裁定送達後10日內，以書狀向本院提出抗告
，並繳納抗告費新臺幣1千元。
中    華    民    國    99    年    5     月    26    日
                              書  記  官  朱亮彰

司法院資訊處製作；財團法人民間司法改革基金會備份。
